臺灣高雄地方法院刑事判決　　　　　　　94年度訴字第1451號
公　訴　人　臺灣高雄地方法院檢察署檢察官
被　　　告　己○○
選任辯護人　吳永茂律師
　　　　　　龍毓梅律師
被　　　告　庚○○
上列被告等因妨害自由等案件，經檢察官提起公訴（93年度偵字
第7623號），本院判決如下：
    主  文
己○○傷害人之身體，處拘役參拾日，如易科罰金，以參佰元折
算壹日。其餘被訴部分無罪。
庚○○無罪。
    事  實
一、戊○○與己○○之父親庚○○間存有借貸關係，且因故未能
    依約償還所積欠之借款。於民國92年12月31日上午10時許，
    戊○○因欲將其先前停放在己○○位於高雄市○○區○○街
    15巷工地內之貨車開走，而在該工地內遇到己○○，2 人乃
    因上開債務糾紛而生口角，詎己○○竟基於傷害之犯意，出
    手毆打戊○○，致戊○○受有右側頭皮挫傷、耳後血腫（3
    ×3 公分）之傷害。
二、案經戊○○訴由高雄縣政府警察局岡山分局報請臺灣高雄地
    方法院檢察署檢察官偵查起訴。
    理  由
壹、程序方面
一、按被告以外之人於審判外之言詞或書面陳述，除法律有規定
    者外，不得作為證據，刑事訴訟法第159 條第1 項定有明文
    。又被告以外之人於審判外之陳述，雖不符前4 條之規定，
    而經當事人於審判程序同意作為證據，法院審酌該言詞陳述
    或書面陳述作成時之情況，認為適當者，亦得為證據。當事
    人、代理人或辯護人於法院調查證據時，知有第159 條第1
    項不得為證據之情形，而未於言詞辯論終結前聲明異議者，
    視為有前項之同意，刑事訴訟法第159 條之5 亦定有明文。
    本件告訴人戊○○、證人辛○○、丙○○於警詢中之陳述，
    為被告以外之人於審判外之言詞陳述，而卷附告訴人於劉光
    雄醫院、行政院國軍退除役官兵輔導委員會高雄榮民總醫院
    （下稱高雄榮民總醫院）之病歷資料、劉光雄醫院94年9 月
    28日岡劉醫字第940905號函（含診斷證明書）、中央健康保
    險局高屏分局94年9 月30日健保高醫字第0940047265號函所
    附資料、高雄榮民總醫院94年9 月30日高總管字第09400104
    01號函，則係被告以外之人於審判外之書面陳述，而公訴人
    、被告2 人及被告己○○之辯護人，就上開言詞及書面陳述
    ，並未於本院審理過程中聲明異議，並同意將上開書面陳述
    作為證據，本院並審酌前開言詞及書面陳述作成時之情況均
    屬正常，且與本案相關之待證事實具有關連性，認適當作為
    證據，依前開刑事訴訟法第159 條之5 之規定，認上開陳述
    均具有證據能力。
二、次按，被告以外之人於偵查中向檢察官所為之陳述，除顯有
    不可信之情況者外，得為證據，刑事訴訟法第159 條之1 第
    2 項定有明文。本件證人辛○○於檢察官偵查中以被告身分
    所為之供述內容（是此部分無令其具結之問題），及證人丙○○於檢察官偵查中所為之證述內容，經本院提示後，公訴
    人、被告2 人及被告己○○之辯護人對其證據能力不爭執，
    並無顯有不可信之情況，且與本案相關之待證事實具有關連
    性，自應具有證據能力。
三、另按，證人依法應具結而未具結者，其證言不得作為證據，
    刑事訴訟法第158 條之3 固定有明文，而此一規定乃係基於
    所謂嚴格證明法則之要求，亦即法定之證據方法須經由法定
    之調查程序（證人之具結即屬法定調查程序）後，該項證據
    方能取得證據能力，然於刑事訴訟程序中，並非所有之事項
    均須適用嚴格證明法則，而僅係於認定犯罪事實及法律效果
    時，方有所謂嚴格證明法則之要求，故就適用自由證明法則
    之事項，證人未經具結之證詞，仍應具有證據能力。本件告
    訴人於檢察官偵訊中所為之陳述，雖未經具結以擔保其證詞
    係據實陳述，且亦無依法不得令其具結之情形，然若以該陳
    述作為證明其他證據證明力之彈劾證據，要屬自由證明範圍
    ，揆諸上開說明，應不受刑事訴訟法第158 條之3 規定之限
    制。
四、本件證人乙○○於偵訊及本院審理中所為之證述內容，係聽
    聞另一證人丁○○陳述所得之資訊，要非本於其自身所見所
    聞而來，業據證人乙○○自承在卷（見本院卷第106 頁），
    顯屬傳聞證據，且被告己○○之辯護人對此等陳述之證據能
    力，亦於本院審理中表示異議（見本院卷第182 、183 頁）
    ，故證人乙○○於偵訊及本院審理中所為之前開陳述，並無
    證據能力。至證人丁○○於偵訊中所為之證述內容，關於其
    所知悉之被告己○○與告訴人間之訴訟糾紛，係聽聞被告己○○陳述所得之資訊，並非本於其自身所見所聞而來，固屬
    傳聞證據無誤，然其證述關於在92年12月31日見聞被告己○○與告訴人之糾紛狀況等情，則係本於其自身所見所聞而來
    ，是被告己○○之辯護人雖以證人丁○○所為證述全屬傳聞
    證據，而主張其無證據能力，然關於證人丁○○所己見己聞
    部分，辯護人上開主張即無可採，本院並審酌證人丁○○於
    偵訊中所為之該等證述，業經其具結擔保其證詞之真實性，
    且查無何顯有不可信之情況，並與本案相關之待證事實具有
    關連性，依上揭刑事訴訟法第159 條之1 第2 項規定，自應
    具有證據能力。
貳、實體方面（有罪部分）
一、訊據被告己○○固不否認其父親庚○○與告訴人間有債務糾
    紛，且其於前揭時、地有與告訴人發生口角之事實，然矢口
    否認有何傷害犯行，辯稱：案發當時，伊雖有與告訴人發生
    爭執，但伊並未出手毆打告訴人云云。經查，前揭犯罪事實
    ，業據告訴人於本院審理中證述：92年12月31日上午10時許
    ，伊至己○○位於高雄市○○區○○街15巷之工地內要將伊
    的貨車開走，結果遇到己○○並發生糾紛，己○○乃以拳頭
    毆打伊後腦勺，致伊後腦勺受有傷害等語（見本院卷第92至
    101 頁），核與告訴人於案發當日至劉光雄醫院就診之診斷
    證明書記載：告訴人受有右側頭皮挫傷、耳後血腫（3 ×3
    公分）之傷害；並自訴於92年12月31日上午遭人打傷等語（
    見本院卷第130 頁背面）相符，復參以證人即案發當日在現
    場工作之丁○○於偵訊中證述：當時伊正要去拿礦泉水，看
    到己○○與告訴人吵得很凶，己○○並拉住告訴人之衣領將
    告訴人推向牆壁，伊遂向己○○說不要這樣，之後伊拿了礦
    泉水就回到工作地點繼續工作，但伊沒有看到己○○打告訴
    人等語（見偵卷第123 頁），可知被告己○○與告訴人於案
    發之時，2 人間非僅有口角糾紛，而已有肢體上之衝突，再
    衡以告訴人於就診之時，即表示係遭人毆打成傷，然並未隨
    即提出本件告訴，而係在近1 個半月後方提告訴，益徵其就
    此部分之傷害，要非特意製造虛偽傷勢而用以誣指被告己○○，是被告己○○前開所辯，顯係事後卸責之詞，並無可採
    。此部分事證明確，被告己○○前開傷害犯行，洵堪認定。
二、至告訴人於本院審理中具狀稱：伊因己○○之毆打，尚受有
    頸椎第五、六節及第七、八節椎間盤突出症之傷害云云。然
    查，依前開劉光雄醫院診斷證明書之記載，告訴人並未受有
    此等傷害，且經本院函詢劉光雄醫院結果，該院於診斷之時
    ，亦未發現告訴人有前開病狀，有該院94年9 月28日岡劉醫
    字第940905號函附卷可稽（見本院卷第128 頁），而告訴人
    係於93年2 月間至高雄榮民總醫院就診時，方發現有此一病
    症，業據告訴人自陳明確（見偵卷第83頁），並有高雄榮民
    總醫院94年9 月30日高總管字第0940010401號函在卷足佐（
    見本院卷第131 、132 頁），距遭被告己○○毆打之時已久
    ，且無其他證據證明與被告己○○之上揭毆打行為有何相關
    ，復參以告訴人於先前多次之警詢、偵訊中，均未提及因被
    告己○○之毆打而有此一病症，直至93年11月15日之檢察官
    偵訊中方為第一次主張，則其倘因被告己○○毆打而受有此
    一傷害，衡以一般常情，其當於此前之警詢、偵訊中即就此
    部分傷害一併提出告訴，是告訴人之行止亦與一般常情不符
    。綜上，告訴人所受「頸椎第五、六節及第七、八節椎間盤
    突出症」之傷害，要難認係被告己○○所造成，而此節亦為
    公訴人所肯認而未予起訴，附此敘明。另告訴人於警詢、偵
    訊及本院審理中均陳述：於92年12月31日，參與毆打伊之人
    除己○○外，尚有另一名綽號「阿喜」之成年男子云云，而
    與證人丁○○證述：伊於案發當時，未見到庚○○等語（見
    偵卷第82頁）不符，且依告訴人所稱遭毆打之情節，亦較其
    所提出之診斷證明書嚴重甚多，告訴人上開指訴顯有瑕疵。
    然按，告訴人、證人之陳述有部分前後不符，或相互間有所
    歧異時，究竟何者為可採，法院仍得本其自由心證予以斟酌
    ，非謂一有不符或矛盾，即應認其全部均為不可採信；尤其
    關於行為動機、手段及結果等之細節方面，告訴人之指陳，
    難免故予誇大，證人之證言，有時亦有予渲染之可能；然其
    基本事實之陳述，若果與真實性無礙時，則仍非不得予以採
    信（最高法院著有74年臺上字第1599號判例可參）。告訴人
    就被告己○○前揭傷害犯行之指訴內容，要與其他證據資料
    所示情狀相符，業經本院論認如前，是其雖就參與犯罪之人
    數及犯罪情節有所誇大，然揆諸上開判例意旨，仍應認其於
    本院中所為之上揭證述內容可採，附此敘明（至告訴人其餘
    陳述何以未可採信，被告己○○因而未有如公訴意旨所指與
    他人共犯上開傷害犯行等情，均詳後論述）。
三、核被告己○○所為，係犯刑法第277 條第1 項之傷害罪。爰
    審酌被告己○○因故與告訴人發生爭執，竟不思以理性方式
    解決問題，率然出手毆打告訴人，實欠缺法治觀念，且迄今
    未與告訴人達成和解，而對告訴人為合理之賠償，並於犯後
    否認犯行，態度難認良好，惟念及其尚無任何犯罪經論罪科
    刑之紀錄，有本院被告院內索引卡紀錄表、臺灣高等法院被
    告前案紀錄表在卷可按，素行尚非不佳，復參以告訴人身體
    所受傷害程度尚非嚴重等一切情狀，量處如主文所示之刑，
    並諭知易科罰金之折算標準，以示懲警。
四、公訴意旨另以：告訴人於前揭時、地，除遭被告己○○毆打
    致受有右側頭皮挫傷、耳後血腫（3 ×3 公分）之傷害外，
    在當天另因被告毆打而受有腦震盪之傷害。就此部分事實，
    公訴人主要係以告訴人於警詢中指訴：當天下午，伊腦震盪
    發作，並有嘔吐之現象云云（見警卷第5 頁）為認定依據，
    然告訴人於當日至劉光雄醫院就診後所開立之診斷證明書，
    並未記載告訴人有此等病狀，且經本院向中央健康保險局高
    屏分局調取告訴人該段期間之就診紀錄（見本院卷第133 至
    139 頁），及向劉光雄醫院調閱告訴人該段期間之病歷資料
    （見本院卷第67至70頁），亦未發現告訴人嗣後有因腦震盪
    求診之情形，是尚難認告訴人因被告己○○前揭犯行，另受
    有腦震盪之傷害，惟此部分若成立犯罪，依公訴意旨所示，
    亦與被告前開傷害犯行，具有接續犯之實質上一罪關係，爰
    不另為無罪之諭知，附此敘明。
參、實體方面（無罪部分）
一、公訴意旨另以：(一)被告庚○○、己○○與告訴人有前開借款
    糾紛，於92年12月31日上午10時許，在高雄市○○區○○街
    15巷之工地內，被告2 人及1 名綽號「阿喜」（真實年籍、
    姓名不詳）之己○○男姓友人，共同基於妨害他人行使權利
    、傷害之犯意聯絡，邀約告訴人乘坐己○○所駕駛之車牌號
    碼1588-GN 號休旅車前往他處進行談判，甫上車之際，綽號
    「阿喜」之人，即趁機自後座將告訴人所有之皮包搶走，惟
    告訴人隨即將之奪回並匆忙下車，庚○○見狀即下車並自後
    將告訴人抱住，而由己○○抓住告訴人之前襟，並徒手毆打
    告訴人之後腦勺，另綽號「阿喜」之人則徒手自告訴人側面
    毆打其腰部及胸部，致告訴人受有腦震盪之傷害，己○○並
    喝令告訴人將該有密碼鎖住之皮包打開並取走皮包內之現金
    新臺幣（下同）30萬元，妨害告訴人對該皮包及30萬元現金
    所有權之行使。隨後，己○○仍承前傷害之犯意，繼續徒手
    毆打告訴人，致其疼痛無法承受而蹲到地上，並受有右側頭
    皮挫傷、耳後血腫等傷害，詎己○○仍不罷手，復另行基於
    恐嚇之犯意，進入工地內取出1 支鐵棍，且揚言要將告訴人
    打死、打到殘廢等語，致告訴人心生畏懼，惟經庚○○阻擋
    並稱說打過就好了，己○○始未繼續毆打告訴人。但庚○○
    、己○○思及債權仍未滿足，乃與綽號「阿喜」之人，另行
    起意，共同基於非法剝奪他人行動自由之犯意，於同日上午
    10時50分許，共同強押告訴人進入上開休旅車，開往己○○
    姐夫辛○○（另為不起訴處分確定）位於高雄市○○區○○
    路193 巷13號2 樓之住處進行談判，約於同日上午11時許到
    達辛○○家中，並旋將告訴人帶往2 樓談判，迄於當日下午
    3 時許，庚○○、己○○因見告訴人有嘔吐冒冷汗現象，始
    由己○○前往上述工地將告訴人所有之貨車開至上述金山路
    193 巷13號，再交由告訴人開回家，妨害告訴人之行動自由
    長達4 小時；(二)己○○因仍未索回告訴人積欠之債款，復於
    93年2 月11日夜間7 時許，夥同上述綽號「阿喜」之人，共
    同前往告訴人所經營位於高縣梓官鄉○○路101 號之德潤機
    械公司內，約告訴人前往高雄縣梓官國小前就相關債務問題
    進行談判，己○○並另行基於恐嚇、妨害他人行使權利之犯
    意，出言恐嚇告訴人稱：「如果不把車子交給我，你就會像
    12月31日那樣被毆打」等語，致告訴人心生恐懼，當場將其
    所有之車牌號碼YE-8339 號自用小客車交與己○○開走，妨
    害告訴人對該自用小客車所有權之行使。因認被告庚○○涉
    犯刑法第304 條第1 項之強制罪嫌、同法第277 條第1 項之
    傷害罪嫌及同法第302 條第1 項之剝奪他人行動自由罪嫌，
    被告己○○則除犯前開傷害罪外，另涉犯刑法第304 條第1
    項之強制罪嫌、同法第302 條第1 項之剝奪他人行動自由罪
    嫌及同法第305 條之恐嚇危害安全罪嫌。
二、按被告未經審判證明有罪確定前，推定其為無罪；犯罪事實
    ，應依證據認定之，無證據不得認定犯罪事實。又不能證明
    被告犯罪者，應諭知無罪之判決，刑事訴訟法第154 條、第
    301 條第1 項分別定有明文。次按，認定犯罪事實所憑之證
    據，雖不以直接證據為限，間接證據亦包括在內，然而無論
    直接證據或間接證據，其為訴訟上之證明，須於通常一般人
    均不致有所懷疑，而得確信其為真實之程度者，始得據為有
    罪之認定，倘其證明尚未達到此一程度，而有合理之懷疑存
    在時，即難遽採為不利被告之認定，最高法院著有76年臺上
    字第4986號判例可資參照。又依刑事訴訟法第161 條第1 項
    規定，檢察官就被告犯罪事實，應負舉證責任，並指出證明
    之方法。因此，檢察官對於起訴之犯罪事實，應負提出證據
    及說服之實質舉證責任。倘其所提出之證據，不足為被告有
    罪之積極證明，或其指出證明之方法，無從說服法院以形成
    被告有罪之心證，基於無罪推定之原則，自應為被告無罪判
    決之諭知，最高法院亦著有92年臺上字第128 號判例可參。
    末按，告訴人之告訴係以使被告受刑事訴追為目的，是其陳
    述是否與事實相符，仍應調查其他證據以資審認，最高法院
    52年臺上字第1300號判例著有明文。
三、公訴人認被告2 人涉犯前揭罪嫌，無非係以告訴人之指訴、
    證人乙○○、丁○○之證詞，及被告庚○○於92年10月30日
    向本院聲請本票裁定強制執行之聲請狀、告訴人於劉光雄醫
    院、高雄榮民總醫院就診之診斷證明書、車牌號碼YE-8339
    號自用小客車之相片、車籍資料、高雄市政府警察局刑警隊
    鑑識組刑案現場勘察報告表為論罪依據。然訊據被告2 人均
    堅決否認有何上開犯行，被告己○○辯稱：92年12月31日伊
    雖有到前揭工地現場，但庚○○及綽號「阿喜」之人並未一
    同前去該處，在該工地內，伊雖有與告訴人發生爭執，但並
    未恐嚇告訴人、強取告訴人30萬元現金，亦未強擄告訴人上
    車，而是告訴人自己坐伊的車，要到伊姊夫辛○○住處察看
    大理石滲水的狀況。而93年2 月11日，伊因為告訴人未依約
    代伊繳付貸款及載運大理石與伊抵債，故與綽號「阿喜」之
    人至告訴人工廠，要與告訴人商討債務問題，當時告訴人正
    好與員工在吃火鍋，向伊表示說在該處談論債務不好看，遂
    以其車輛搭載伊，而由綽號「阿喜」之人駕駛伊的車子，一
    同到附近麵攤討論債務，後來告訴人自動向伊說，要伊將車
    子開回去作擔保，等到其載大理石給伊抵債時，其再將車子
    開回去，但之後告訴人就不見蹤影，找都找不到，再來伊就
    收到警察局的通知單等語；被告庚○○則辯稱：92年12月31
    日，伊根本未到前開工地，且伊的手曾經受過傷，根本無法
    如告訴人所言將告訴人抱住，至於告訴人當天會前往辛○○
    住處，是因為要去該處看大理石滲水的情形，伊並未對告訴
    人為任何不法犯行等語。
四、公訴人所舉之上開證據中，關於被告庚○○於92年10月30日
    向本院聲請本票裁定強制執行之聲請狀，僅得證明告訴人與
    被告庚○○間有債務關係，而此亦為被告2 人所自承，然此
    尚與被告2 人是否有為前揭犯行無直接相關；而關於告訴人
    於劉光雄醫院、高雄榮民總醫院就診之診斷證明書，雖得證
    明告訴人於就診時，經醫師發現有該等診斷證明書上所載之
    傷害，然該等傷害是否為被告2 人及綽號「阿喜」所共同造
    成，要無從以此項證據予以證明；至關於車牌號碼YE-8339
    號自用小客車之相片、車籍資料、高雄市政府警察局刑警隊
    鑑識組刑案現場勘察報告表等證據，固得證明該車牌號碼YE
    -8339 號自用小客車於案發之時為告訴人所有、該車歷來之
    處分情形及被告己○○曾接觸該車等事實，然就被告己○○
    係如何取得該車此一待證事項，仍無從以該等證據加以證明
    ；此外，證人乙○○對於92年12月31日案發情形之證述，係
    屬傳聞證據，且無證據能力，業已論述如上，自不得作為認
    定本件犯罪事實之依據。從而，本件所應審酌之重點，即在
    告訴人及其餘證人所為陳述內容之可信性如何，得否據以論
    認被告2 人有為前揭犯行。
五、就本件92年12月31日之案發情形，告訴人於本院審理中證述
    ：案發當時，伊要到前開工地內將伊的貨車開回來，而伊到
    該工地時，被告2 人、綽號「阿喜」之男子及辛○○均在場
    ，一開始，被告2 人對伊說有一些債務要說清楚，要帶同伊
    去某處談論債務問題，伊遂應允而與被告2 人、「阿喜」共
    同搭上被告開來的休旅車，但伊坐上車不久，「阿喜」突然
    自後方將伊夾在腋下之皮包搶走，伊見狀即又將該皮包搶回
    來並下車，此時被告2 人與「阿喜」遂跟著下車，由庚○○
    在後將伊衣服拉住，由己○○在前拉住伊胸襟，用拳頭一直
    打伊後腦勺，而「阿喜」則以拳頭毆打伊胸部及腰部，己○○、「阿喜」2 人打了至少10來拳，而辛○○則在一旁觀看
    。之後，己○○叫伊將皮包之密碼鎖打開，伊因為遭毆打而
    感到害怕，故依令打開皮包，己○○乃將皮包內之30萬元強
    行取走交給「阿喜」，並將皮包放在另一輛車之後車廂，嗣
    己○○又繼續毆打伊，伊因而蹲在地上，此時己○○說乾脆
    要將伊打死，並至工地內拿取1 根大鋼條要攻擊伊，但因庚○○之制止而未果，此時在工地內之包商丁○○剛好走過來
    ，見狀亦有出言勸阻己○○。之後，被告2 人及「阿喜」，
    將伊押上前開休旅車前往辛○○住處，在辛○○住處內，伊
    遭強迫而簽立3 張面額均為500 萬元之本票，嗣後因為伊吐
    得很厲害，被告等人才將伊停放於工地之貨車開來，讓伊開
    車自行離去云云（見本院卷第92至101 頁），雖核與其先前
    於警詢及偵訊中所述內容大致相符，惟證人丁○○於偵訊中
    證述：92年12月31日當天，伊僅有看到己○○與告訴人在爭
    吵，並沒有看到庚○○，而伊不認識綽號「阿喜」之人等語
    （見偵卷第82頁），而證人辛○○於本院審理中亦證述：伊
    於92年12月31日，並未到前開工地等語（見本院卷第101 頁
    ），則就案發當時，被告庚○○、綽號「阿喜」之人及證人
    辛○○有無在前揭工地現場乙節，告訴人所述已與證人丁○○、辛○○所言不相一致，再參以告訴人稱遭被告2 人及綽
    號「阿喜」之人共同毆打10餘拳，且毆打部位除頭部外，並
    有胸部、腰部等處，其並因而無法承受而蹲在地上，然其當
    日至劉光雄醫院驗傷之結果，僅有右側頭皮挫傷、耳後血腫
    （3 ×3 公分）之傷害，傷勢甚輕，且其身體其他部位亦無
    發現有受傷情形，則其所述遭被告2 人及綽號「阿喜」之人
    共同毆打之情節，已難遽予採信。又證人辛○○於本院審理
    中另證述：告訴人於92年12月31日有至伊住處，而告訴人到
    伊住處之目的，是因為伊住處的大理石工程由告訴人承包，
    而當時有潮濕之現象，故伊曾交代己○○若遇到告訴人，要
    請告訴人到伊住處察看，又告訴人在伊住處時，伊並沒有看
    到告訴人有遭恐嚇而簽立本票之情形等語（見本院卷第101
    至104 頁），核與其先前於警詢及偵訊中所述一致，而證人
    即在辛○○住處工作之丙○○於本院審理中證述：告訴人於
    92年12月31日有到辛○○住處，當時是己○○按門鈴，伊去
    開門後，己○○再與告訴人一前一後進入屋內，伊看到告訴
    人時，並未發現告訴人身上有傷勢，而伊亦未看到告訴人有
    被強迫簽發本票之情形等語（見本院卷第104 、105 頁），
    亦與其在警詢及偵訊中所述內容相符，則告訴人稱其係遭被
    告2 人及綽號「阿喜」之人強行帶至證人辛○○住處乙節，
    要與證人辛○○、丙○○所證述內容不符，復參以本件曾經
    檢察官向本院聲請搜索票而至被告2 人住居所及證人辛○○
    上開住處實施搜索，均未發現告訴人所稱遭強迫而簽發之3
    張本票，且迄今亦未見有何人持該3 張本票向告訴人主張權
    利，而告訴人於本院審理中又自承會以開立票據作為償還、
    擔保對被告庚○○欠款之方式（見本院卷第92、100 頁），
    則當被告庚○○債權未能獲致滿足時，告訴人本即會簽發票
    據與被告庚○○，是被告2 人應無另行逼迫當時無還款能力
    之告訴人簽發上開3 張本票之實益。因之，告訴人所述關於
    其遭被告2 人及綽號「阿喜」之人強行帶至證人辛○○住處
    並被逼迫簽發3 張本票等情，亦難遽以採信。承上所述，告
    訴人所指陳內容，既有上開與證人所述不相一致及與一般常
    理相違之處，則就其所述在前開工地內遭被告2 人、綽號「
    阿喜」之人強取30萬元及遭被告己○○恐嚇等情，在別無其
    他證據可資佐證之情形下，是否堪以採認，已非無疑，再參
    以告訴人陳稱：當日伊帶至前開工地之30萬元，除要代己○○繳付汽車貸款之金額外，其餘約25萬元是要給廠商之票款
    云云（見本院卷第93、100 頁），依告訴人所述，其於案發
    當日攜帶如此多之現金至前揭工地，主要係作為支付他人票
    款所用，要與被告2 人無關，是被告2 人當無從知悉告訴人
    於案發時有攜帶如此多之現金在身上，則於此情形下，被告
    2 人何以會邀集綽號「阿喜」之人到上開工地？綽號「阿喜
    」之人何以會突然出手強取告訴人皮包？被告己○○何以非
    令告訴人開啟皮包不可？告訴人所述該等情節，均有所疑，
    自難使本院遽行採認作為不利於被告2 人之認定。
六、關於本件93年2 月11日之案發情形，告訴人於本院審理中證
    述：當天晚上7 時許，己○○與「阿喜」到伊工廠，當時工
    廠內尚有3 名員工，己○○說要找伊談事情，並要求說要到
    外面去談，伊遂與渠2 人便一面開車一面找到梓官國小旁一
    個麵攤，在該處時，己○○直接要求伊將車牌號碼YE-8339
    號自用小客車交出來，伊一開始拒絕，因為如此一來伊將無
    法做生意，但己○○聽後就對伊恫以「如果不交，就會跟12
    月31日一樣」，並使眼色表示要動手，伊因為感到害怕，所
    以就將車鑰匙交給己○○、讓己○○將車開走，而當時伊車
    內尚有公司帳冊、家裡及工廠鑰匙、玉石藝品等物品云云（
    見本院卷第92至101 頁），雖核與其先前於警詢及偵訊中所
    述內容大致相符，然依告訴人所述，被告己○○當時既特地
    要求告訴人離開工廠，何以會選擇於尚有第三人存在、性質
    上屬公眾場合之麵攤談論債務，進而恐嚇告訴人將車子交付
    ，而甘冒遭人發現、報警處理之風險？實與一般常情不符，
    是關於此節，要以被告己○○辯稱：係告訴人要求至工廠外
    談論債務等語，較為可採；再者，告訴人稱被告己○○強取
    前開自用小客車是要用以抵償債務云云，然告訴人於偵訊中
    陳述：伊並未就該自用小客車簽寫讓渡書與己○○，又己○○連該車要如何上鎖都不知道，其均將該車停放在路邊等語
    （見偵卷第37頁），是被告己○○既未設法取得受讓前開自
    用小客車之書面證據，便於其日後處分該車，亦未使用該自
    用小客車作為代步工具，則其如何以該自用小客車作為債務
    之抵償？故就被告己○○取得上開自用小客車之源由，亦以
    被告己○○辯稱：該車係告訴人要伊開回去作擔保，待告訴
    人載運大理石與伊抵債時，再由告訴人將車開回去等語，較
    可採信；此外，告訴人稱被告強行開走前揭自用小客車時，
    車內尚有帳冊、鑰匙、玉石藝品等其他物品，惟經檢察官上
    開實施搜索之結果，亦未發現告訴人所稱之前開物品，益徵
    告訴人前開所述無可採信，要難採作不利於被告己○○之認
    定。至告訴人於93年2 月11日晚間，有服用藥物過量而尋求
    自殺之情，業據告訴人陳述在卷，並有告訴人於劉光雄醫院
    、高雄榮民總醫院之病歷資料在卷可稽，然告訴人既積欠他
    人龐大債務，且依高雄榮民總醫院之病歷資料（見本院卷第
    48 頁）所 示，其當時尚有家庭方面之紛爭存在，故可能導
    致告訴人尋求自殺之動機非僅一端，自難以此推論係因被告
    己○○對其有不法行為，方致其有服用藥物自殺之舉動；又
    依前揭高雄榮民總醫院之病歷資料（見本院卷第46頁）所載
    ，告訴人雖曾於93年2 月17日向診斷醫師陳述其遭詹姓債權
    人暴力討債，然其既於同年月13日已向高雄縣政府警察局岡
    山分局報警並陳述有遭被告己○○為上述之不法對待，其向
    診斷醫師所為上開陳述之時間，係在指訴被告己○○而要求
    警方人員依法究辦之後，當時其與被告己○○即已處於對立
    關係，自無由以該陳述作為其偵審中所為陳述信憑性之佐證
    ，附此敘明。
七、綜上，公訴人認被告庚○○涉犯強制罪嫌、傷害罪嫌、剝奪
    他人行動自由罪嫌，認被告己○○另涉犯強制罪嫌、剝奪他
    人行動自由罪嫌、恐嚇危害安全罪嫌所憑之證據，尚未達於
    通常一般之人均不致有所懷疑，而得確信其為真實之程度，
    依刑事訴訟制度「倘有懷疑，即從被告之利益為解釋」、「
    被告應被推定為無罪」之原則，即難據以為被告2 人不利之
    認定。此外，復查無其他積極之證據，足資認定被告2 人有
    何前揭犯行，自屬不能證明被告2 人有上述之犯罪，依首開
    說明，自應就此為被告2人無罪之諭知。
據上論斷，應依刑事訴訟法第299 條第1 項前段、第301 條第1
項，刑法第277 條第1 項、第41條第1 項前段，罰金罰鍰提高標
準條例第1 條前段、第2 條，判決如主文。
本案經檢察官甲○○到庭執行職務。
中　　華　　民　　國　　94　　年　　12　  月　  8   　日
                  刑事第五庭    審判長法　官 李嘉興
                                      法　官 林俊寬
                                      法　官 陳君杰
以上正本證明與原本無異。
如不服本判決，應於判決送達後10日內，向本院提出上訴狀。
中　　華　　民　　國　　94　　年　　12　  月　  8   　日
                                      書記官 陳昱良
附錄本判決論罪科刑法條全文：
刑法第277條第1項
傷害人之身體或健康者，處3 年以下有期徒刑、拘役或1000元以
下罰金。
